【裁判字號】    97,訴,858
【裁判日期】    971225
【裁判案由】    偽造文書等
【裁判全文】
臺灣新竹地方法院刑事判決               97年度訴字第858號
    公  訴  人  臺灣新竹地方法院檢察署檢察官
    被      告  丁○○
上列被告因偽造文書等案件，經檢察官聲請簡易判決處刑（97年
度偵緝字第102號），經本院改依通常程序判決如下：
    主  文
丁○○連續行使偽造私文書，足以生損害於公眾及他人，處有期
徒刑陸月，如易科罰金，以新臺幣玖佰元折算壹日；減為有期徒
刑月，如易科罰金，以新臺幣玖佰元折算壹日。在「汽（機）
車過戶登記書」上偽造之「乙○○」簽名壹枚；「汽（機）車各
項異動登記書」偽造之「甲○○」簽名壹枚；「汽（機）車過戶
登記書」偽造之「甲○○」簽名壹枚，均沒收。
    事  實
一、丁○○基於行使偽造私文書之概括犯意、意圖為自己不法所
    有之詐欺犯意，先於民國94年12月間某日，向甲○○佯稱乙○○欲以名下之車號6669-HK號自小客車為擔保，向甲○○
    借款新臺幣（下同）90萬元，並於94年12月26日下午2時44
    分許，未經乙○○之同意，利用不知情之代辦業者丙○○，
    偽以乙○○名義，在具有私文書性質之「汽（機）車過戶登
    記書」偽造「乙○○」簽名1枚、盜蓋乙○○授權刻印之印
    文1枚，並持向交通部公路總局新竹區監理所新竹市監理站
    （下稱新竹市監理站）不知情承辦人員而行使之，偽將上開
    車號6669-HK號自小客車所有權移轉登記予甲○○，致生損
    害於乙○○、監理機關管理車輛過戶之正確性。丁○○因而
    取得甲○○名義之行車執照正本後，承前行使偽造私文書之
    概括犯意，旋於同日即94年12月26日下午2時56分許，未經
    甲○○之同意，復利用不知情之代辦業者丙○○，偽以甲○○名義，在具有私文書性質之「汽（機）車各項異動登記書
    」偽造「甲○○」簽名1枚、在「汽（機）車過戶登記書」
    偽造「甲○○」簽名1枚、盜蓋甲○○交付印章之印文1枚，
    偽以甲○○名義之行車執照正本遺失之方式，偽將上開車號
    6669-HK號自小客車所有權移轉登記予乙○○，並持向新竹
    市監理站不知情承辦人員而行使之，致生損害於甲○○、監
    理機關管理車輛過過戶之正確性。嗣丁○○於同日下午某時
    ，持上開車號6669-HK號自小客車登記在甲○○名下之行車
    執照正本、汽車新領牌照登記書正本，向甲○○佯稱已將乙○○車輛所有權移轉登記予甲○○作為借款擔保品，致使甲○○誤信為真，遂在新竹縣竹北市○○街513號8樓之3住處
    交付現金81萬元予丁○○，嗣因與丁○○發生其他債務糾紛
    ，始知受騙。
二、案經甲○○訴請臺灣新竹地方法院檢察署檢察官偵查起訴。
    理  由
甲、程序方面
一、本件起訴書原載明被告所犯刑法第339條第1項、第216條、
    第210條等罪，應予分論併罰；嗣經公訴檢察官到庭更正為
    上開2罪間具有牽連犯關係，合先敘明。
二、按被告以外之人於審判外之言詞或書面陳述，除法律有規定
    者外，不得作為證據；又被告以外之人於審判外之陳述，雖
    不符合同法第159條之1至第159條之4之規定，但經當事人於
    審判程序同意作為證據，法院審酌該言詞陳述或書面陳述作
    成時之情況，認為適當者，亦得為證據。當事人、代理人或
    辯護人於法院調查證據時，知有第159條第1項不得為證據之
    情形，而未於言詞辯論終結前聲明異議者，視為有前項之同
    意，刑事訴訟法第159條第1項及第159條之5分別定有明文。
    經查，本判決下列所引用之各該被告以外之人於審判外之陳
    述（包含書面陳述），除公務員職務上製作之紀錄文書，並
    無顯不可信之情況，依刑事訴訟法第159條之4第1款規定，
    有證據能力外，其餘亦屬傳聞證據部分，檢察官、被告及辯
    護人於本院準備程序中均表示沒有意見，且迄於言詞辯論終
    結前亦未聲明異議。本院審酌上開證據資料製作時之情況，
    尚無違法不當及證明力明顯過低之瑕疵，亦認為以之作為證
    據應屬適當，故揆諸前開規定，爰依刑事訴訟法第159條之5
    規定，認前揭證據資料均有證據能力。
乙、實體方面
一、訊據被告丁○○對於事實欄所載之詐欺取財、行使偽造私文
    書犯行，於本院審理中自白認罪，並經證人即告訴人甲○○
    於偵訊及本院審理中指訴、證述歷歷（見96他1666：17至18
    頁，本院97年度竹簡字第411號卷：15至18、22、23頁，本
    院97年度訴字第858號卷97年12月11日審判筆錄第11至12 頁
    ），且經證人乙○○於本院審理中證述綦詳（見同上審判筆
    錄第3至7頁），另經證人丙○○於本院審理中證述在卷可查
    （見同上審判筆錄第7至10頁）。復有汽車新領牌照登記書1
    份、汽車行車執照1份、車號查詢汽車車籍1份（見96他1666
    ：11、12、21頁）；交通部公路總局新竹區監理所97年3月1
    1日所出具之竹監車字第0970003703號函1紙、汽車異動歷史
    查詢單及汽車異動登記書各1份；交通部公路總局新竹區監
    理所新竹市監理站97年3月13日所出具之竹監新字第0970001
    807號函1紙、汽車各項異動登記書、同意書、汽車車輛異動
    登記書、汽車過戶登記書（見97偵緝102：11至13、15至24
    頁）；暨交通部公路總局新竹區監理所新竹市監理站97年9
    月15日所出具之竹監新字第0970007318號函1紙、道路交通
    安全規則第16條、交通部公路總局各區監理所車輛管理窗口
    作業手冊各1份；交通部公路總局新竹區監理所新竹市監理
    站97年10月22日所出具之竹監新字第0970008508號函1紙、
    汽車過戶登記書、汽車車輛異動登記書、汽車各項異動登記
    書、代辦人資料各1份（見本院97年度訴字第858號卷：14至
    16頁、17至18頁、19至27頁、48至52頁）；證人甲○○當庭
    提出之汽車新領牌照登記書正本、車主為甲○○行車執照正
    本（經彩色影印附於本院卷）附卷可稽。是認被告上開自白
    內容應與事實相符，從而，本案事證已臻明確，被告詐欺取
    財、行使偽造私文書等犯行，均堪予認定，自應依法予以論
    罪科刑。
二、論罪科刑
（一）核被告所為，係犯刑法第339條第1項之詐欺取財罪；同法
      第216條、第210條之行使偽造私文書罪。被告盜用印文行
      為，為其偽造私文書之階段行為；又其偽造私文書之低度
      行為，為行使偽造私文書之高度行為所吸收，均不另論罪
      。
（二）被告利用不知情之代辦業者丙○○先後冒用乙○○、甲○○名義，辦理上開車輛過戶，皆為間接正犯。
（三）按被告行為後，刑法於94年2月2日修正公布，並自95年7
      月1日起施行。次按行為後法律有變更者，適用行為時之
      法律，但行為後之法律有利於行為人者，適用最有利於行
      為人之法律，現行刑法第2條第1項定有明文。經查：刑法
      第339條第1項詐欺取財罪，法定刑得科銀元1千元以下罰
      金，據修正後刑法施行法增訂第1條之1：「中華民國94年
      1月7日刑法修正施行後，刑法分則編所定罰金之貨幣單位
      為新臺幣」、「94年1月7日刑法修正時，刑法分則編未修
      正之條文定有罰金者，自94年1月7日刑法修正施行後，就
      其所定數額提高為30倍。但72年6月26日至94年1月7日新
      增或修正之條文，就其所定數額提高為3倍」，及刑法第
      33條第5款修正為：「主刑之種類如下：五、罰金：新臺
      幣1千元以上，以百元計算之」等規定，是依修正後之法
      律，刑法第339條第1項詐欺取財罪所得科處之罰金刑最高
      額維持新臺幣3萬元、最低額則提高為新臺幣1千元，是比
      較修正前、後之刑罰法律，自以被告行為時刑法第33條第
      5款之科處罰金刑之法律較有利於被告。
（四）次按被告行為後，刑法第56條連續犯、第55條牽連犯之規
      定，業於94年1月7日修正公布刪除，並於95年7月1日生效
      施行，被告犯行因修正後新法已刪除連續犯、牽連犯之規
      定，此刪除雖非犯罪構成要件之變更，但顯已影響行為人
      刑罰之法律效果，自屬法律變更，依新法第2條第1項規定
      ，比較舊法之連續犯、牽連犯與新法之數罪併罰結果，應
      適用較有利於被告之行為時舊法（參照最高法院95年第8
      次刑事庭會議決議）。經查：
    １、被告先後2次之行使偽造私文書犯行，時間緊接、手法
        雷同，所犯之罪名及基本犯罪構成要件均相同，顯係基
        於概括犯意反覆為之，為連續犯，應依修正前刑法第56
        條之規定，論以連續行使偽造私文書罪，並加重其刑。
    ２、被告所犯之詐欺取財罪與連續行使偽造私文書罪間，有
        方法目的之牽連關係，為牽連犯，應依修正前刑法第55
        條後段之規定，從一重之連續行使偽造私文書罪處斷。
（五）公訴意旨雖僅就被告冒用甲○○名義移轉車輛所有權部分
      提起公訴，而被告另冒用乙○○名義移轉車輛所有權之行
      使偽造私文書犯行雖未據公訴人提起公訴，惟被告此部份
      行為，與經提起公訴之部分，有連續犯之裁判上一罪之關
      係，已如前述，本院自應併予審酌，附此說明。
（六）爰審酌被告偽以乙○○所有之車輛為擔保品，其未經乙○○、甲○○同意，利用不知情之丙○○將車輛過戶，以此
      詐騙手法向告訴人借款90萬元，嗣將該款項挪為己用，應
      予責難，並審及告訴人所受損害程度，被告犯後態度等一
      切情狀，量處如主文前段所示之刑，並諭知易科罰金之折
      算標準。另按被告行為時之刑法第41條第1項前段規定：
      「犯最重本刑為5年以下有期徒刑之刑之罪，而受6個月以
      下有期徒刑或拘役之宣告，因身體、教育、職業、家庭之
      關係或其他正當事由，執行顯有困難者，得以1元以上3元
      以下折算1日，易科罰金」，另參照行為時之罰金罰鍰提
      高標準條例第2條前段（現已刪除）規定，被告行為時之
      易科罰金折算標準，係以銀元300元即新台幣900元折算1
      日。而95年7月1日施行之刑法第41條第1項前段規定：「
      犯最重本刑為5年以下有期徒刑之刑之罪，而受6個月以下
      有期徒刑或拘役宣告者，得以新台幣1000元、2000元、30
      00元折算1日，易科罰金」。茲比較修正前、後之易科罰
      金折算標準，係以行為時之舊法規定，較有利於被告，爰
      依刑法第2條第1項規定，適用修正前刑法第41條第1項前
      段規定，定其易科罰金之折算標準。
（七）又被告犯本案之罪，尚未判決確定，且因其犯罪時間在96
      年4月24日以前，且宣告刑未逾有期徒刑1年6月，合於中
      華民國九十六年罪犯減刑條例第3條第1項第15款規定之減
      刑條件，依同條例第2條第1項第3款規定，減其刑期二分
      之一而如主文後段所示之刑，並依修正前第41條第1項規
      定諭知易科罰金之折算標準。
三、在「汽（機）車過戶登記書」上偽造之「乙○○」簽名1枚
    ；「汽（機）車各項異動登記書」偽造之「甲○○」簽名1
    枚；「汽（機）車過戶登記書」偽造之「甲○○」簽名1 枚
    ，不問屬於犯人與否，均依刑法第219條規定，併予宣告沒
    收之。
四、據上論斷，應依刑事訴訟法第452條、第299條第1項前段，
    刑法第2條第1項前段、修正前第56條、第216條、第210 條
    、第219條、第339條第1項、修正前第55條後段、修正前第
    41條第1項前段，中華民國九十六年罪犯減刑條例第2條第1
    項第3款、第7條、第9條，刑法施行法第1條之1，判決如主
    文。
本案經檢察官洪裕翔到庭執行職務。
中    華    民    國    97    年    12    月    25    日
                      刑事第三庭審判長法  官    賴淑敏
                                      法  官    林惠君
                                      法  官    黃美文
以上正本證明與原本無異。
如不服本判決應於收受本判決後10日內向本院提出上訴書狀，其
未敘述上訴理由者，並得於提起上訴後10日內向本院補提理由書
狀 (均須按他造當事人之人數附繕本)「切勿逕送上級法院」。
中    華    民    國    97    年    12    月    25    日
                                      書記官    陳怡芳
附錄本案論罪科刑所適用法條全文：
刑法第210條：
偽造、變造私文書，足以生損害於公眾或他人者，處 5 年以下有
期徒刑。
刑法第216條：
行使第 210 條至第 215 條之文書者，依偽造、變造文書或登載
不實事項或使登載不實事項之規定處斷。
刑法第339條第1項：
意圖為自己或第三人不法之所有，以詐術使人將本人或第三人之
物交付者，處5年以下有期徒刑、拘役或科或併科1千元以下罰金
。


司法院資訊處製作；財團法人民間司法改革基金會備份。
